臺灣高等法院臺中分院刑事判決　　　　 96年度上訴字第626號
上　訴　人　臺灣彰化地方法院檢察署檢察官
被　　　告　乙○○
上列上訴人因被告毒品危害防制條例案件，不服臺灣彰化地方法
院九十五年度訴字第一七八六號中華民國九十六年一月八日第一
審判決（起訴案號：臺灣彰化地方法院檢察署九十五年度毒偵字
第三七０五號），提起上訴，本院判決如下：
    主  文
原判決撤銷。
乙○○施用第一級毒品，累犯，處有期徒刑拾月。
扣案含有海洛因殘留之香菸半截及含有海洛因殘留之塑膠袋壹個
，均沒收銷燬之。
    事  實
一、乙○○曾有多次毒品前科，最近一次甫於民國九十四年四月
    二十五日，因施用第一級毒品海洛因，經臺灣彰化地方法院
    判處有期徒刑八月確定，並於九十五年三月三日縮短刑期執
    行完畢。又其於九十一年間，因施用毒品案件，經裁定送強
    制戒治後，於九十一年十月十七日停止戒治出所，所餘戒治
    期間付保護管束，九十二年五月七日保護管束期滿未經撤銷
    而執行完畢。詎其仍不思悔改，於前揭強制戒治處分執行完
    畢釋放後五年內，基於施用第一級毒品海洛因之犯意，於九
    十五年九月十三日上午八時許（起訴書誤載為九十五年九月
    九日晚間十時許），在其位於彰化縣永靖鄉○○村○○路二
    七一巷七號住處，以將海洛因攙入香菸中再點燃後吸食之方
    式，施用第一級毒品海洛因一次。嗣於九十五年九月十三日
    下午一時四十分許，為警持搜索票搜索上開住處而查獲，並
    扣得乙○○甫用過含有海洛因殘留之香菸半截及含有海洛因
    殘留之塑膠袋一個。
二、案經彰化縣警察局田中分局報請臺灣彰化地方法院檢察署檢
    察官偵查起訴。
    理  由
一、上開事實，迭據被告乙○○於本院審理時坦承不諱，且被告
    於九十五年九月十三日為警採集之尿液，經送詮昕科技股份
    有限公司檢驗結果，確呈嗎啡陽性反應，此有彰化縣警察局
    田中分局委託檢驗尿液代號與真實姓名對照認證單及詮昕科
    技股份有限公司出具之濫用藥物尿液檢驗報告等附卷可稽，
    復有含有海洛因殘留之香菸半截及含有海洛因殘留之塑膠袋
    一個扣案可佐，而上開半截香菸，經送法務部調查局鑑定結
    果，確發現第一級毒品海洛因成分殘留無訛，亦有鑑定書一
    紙在卷可參，足徵被告自白與事實相符。又被告前於九十一
    年間，因施用毒品案件，經裁定送強制戒治後，九十一年十
    月十七日停止戒治出所，所餘戒治期間付保護管束，九十二
    年五月七日保護管束期滿未經撤銷而執行完畢，有臺灣彰化
    地方法院檢察署刑案資料查註紀錄表及臺灣高等法院被告前
    案紀錄表等附卷可據，被告於上述強制戒治執行完畢釋放後
    五年內再施用第一級毒品，其事證明確，自應依法論科。至
    被告雖於警詢時供稱其最後一次施用海洛因係於九十五年九
    月九日晚間十時許，惟於原審準備程序中則陳稱其於九十五
    年九月九日晚間十時許、九十五年九月十二日晚間十時許及
    九十五年九月十三日上午八時許，共施用海洛因三次，九月
    十三日扣得之半截香煙是當日上午吸食所剩下的等語，於原
    審審理及本院審理時則均稱其於上開施用毒品案件執行完畢
    後，於九十五年九月十三日上午八時許施用海洛因一次，扣
    案之半截香煙是當日上午吸剩的等語。本院依本案扣得含有
    海洛因殘留之半截香菸，佐證被告自白其於九十五年九月十
    三日上午八時許施用海洛因一次而殘留該半截香煙之事實，
    互核相符，故本院認定本件被告施用海洛因之時間應為九十
    五年九月十三日上午八時許，附此敘明。
二、核被告所為，係犯毒品危害防制條例第十條第一項之施用第
    一級毒品罪。被告於施用前後持有第一級毒品海洛因之低度
    行為，應為施用之高度行為所吸收，不另論罪。又查被告前
    於九十四年四月二十五日，因施用第一級毒品海洛因，經本
　　院判處有期徒刑八月確定，甫於九十五年三月三日縮短刑期
  　執行完畢，有臺灣彰化地方法院檢察署刑案資料查註紀錄表
    及臺灣高等法院被告前案紀錄表等附卷可參，其受此有期徒
    刑執行完畢後，五年以內再故意犯本件之施用第一級毒品罪
    ，應依刑法第四十七條第一項累犯規定加重其刑。
三、檢察官上訴及併案（臺灣彰化地方法院檢察署九十六年度毒
    偵字第四一八、四一九號）意旨略以：被告基於施用第一級
    毒品海洛因之犯意，另於九十五年九月二十一日上午七時許
    及同年月二十六日上午十一時三十分許，在其上開住處，施
    用海洛因二次，因施用毒品本身即具有成癮性，且施用行為
    本身即有反覆之性質，認與本件在法律評價上屬包括一罪的
    集合犯，應併予審理等語。經查刑法第五十六條連續犯之規
    定業於九十四年一月七日修正公布刪除，並於九十五年七月
    一日施行，而依新法對於上開反覆實施犯罪模式之對應處置
    ，除合於「接續犯」或「包括一罪」之情形外，則僅能依數
    罪併罰之規定個別處斷。而依最高法院八十六年臺上字第三
    二九五號判例意旨，數行為於同時同地或密切接近之時地實
    施，侵害同一之法益，各行為之獨立性極為薄弱，依一般社
    會健全觀念，在時間差距上，難以強行分開，在刑法評價上
    ，以視為數個舉動之接續施行，合為包括之一行為予以評價
    ，較為合理，方屬接續犯之範疇，足見「接續犯」之成立，
    係以時、空密接性為前提要件，即透過對於同一法益之同種
    類侵害行為繼續不間斷之實行，業已稀釋個別行為之獨立性
    ，致使刑法評價時將之視為單一、整體之犯罪行為，以符合
    社會一般人對於行為概念之認知，並與行為人之犯罪目的相
    互結合；至於學理上「包括一罪」概念中，與施用毒品之犯
    罪型態較有關聯者，應屬「集合犯」之態樣，此即依一般社
    會通念，特定犯罪行為具有反覆實施之特性，立法者於制定
    刑罰法律之初，亦已認知該種行為類型之反覆性，而有意藉
    由法條中客觀構成要件之行為要素，涵括上開具有反覆實施
    特性之數個犯罪行為，仍僅接受一次刑法之評價為已足；然
    施用毒品犯罪，或為零星偶一之施用，或長期不間斷的反覆
    施用，均有其可能性，是自難認立法者於制定刑罰法律之初
    ，已認知施用毒品行為必屬具反覆性之犯罪，且有意藉由法
    條中客觀構成要件之行為要素，涵括上開具有反覆實施特性
    之數個犯罪行為。況實務上最高法院歷來僅將專以觸犯該等
    法條之罪，為其日常生活之職業者之常業犯，認為其性質上
    屬多數行為之集合犯，在法律上將之擬制為一罪（即學理上
    稱之實質上一罪），而本次刑法修正既依據「刑罰公平原則
    」之考量，刪除有關連續犯之規定，並將含有連續犯性質之
    常業犯一併全數刪除（參見刑法修正草案總說明），則再以
    集合犯之概念評價多數施用毒品之行為，即有不當，因此，
    多次施用毒品犯罪之行為，當無論以「集合犯」之餘地，此
    時則應回歸一般刑法上行為單、複數之認定，而予論罪科刑
    ，較稱妥適。況本案被告於原審準備程序中自承：伊施用毒
    品並未上癮等語，是被告併案部分之施用毒品行為，自當評
    價為數獨立行為，無論以集合犯之餘地，故此部分應退回檢
    察官另行依法偵辦。檢察官就此部分提起上訴，並無理由。
四、原審就被告予以論罪科刑，固非無見，惟查原審判決認定本
    案被告施用第一級毒品之時間為九十五年九月九日晚間十時
    許，尚有未洽，另扣案塑膠袋一個係有海洛因殘留於上，原
    審判決依刑法第三十八條第一項第二款諭知沒收，亦有未合
    。檢察察上訴意旨並非可採，已如前述，其指摘原判決不當
    ，雖無理由，惟原判決既有上述可議之處，即屬無可維持，
    自應由本院撤銷改判。爰審酌被告前曾有多次施用毒品之前
    科及其犯罪之動機、目的、施用毒品係自戕身心，且曾因施
    用毒品而送強制戒治處分，猶不知悔改，未能戒除毒癮，竟
    又再度施用毒品，顯乏禁絕毒害之決心，暨其犯後尚知坦承
    犯行等一切情狀，量處如主文第二項所示之刑，以示懲儆。
    扣案含有海洛因殘留之香菸半截及含有海洛因殘留之塑膠袋
    一個（見扣押物品目錄表），因其內殘留之海洛因尚難與香
    菸、塑膠袋本身析離，故均應一併視為查獲之毒品，而均依
    毒品危害防制條例第十八條第一項前段規定，宣告沒收銷燬
    之。
據上論結，應依刑事訴訟法第三百六十九條第一項前段、第三百
六十四條、第二百九十九條第一項前段，毒品危害防制條例第十
條第一項、第十八條第一項前段，刑法第十一條、第四十七條第
一項，判決如主文。
本案經檢察官甲○○到庭執行職務。
中　　華　　民　　國　　96　　年　　3 　　月　　28　　日
            刑事第八庭    審判長法　官  羅  得  村
                                法　官  劉  榮  服
                                法　官  張  靜  琪
上列正本證明與原本無異。
如不服本判決應於收受送達後十日內向本院提出上訴狀，其未
述上訴之理由者並得於提起上訴後十日內向本院補提理由書 (均
須按他造當事人之人數附繕本)。
                                書記官  陳  妙  瑋
中　　華　　民　　國　　96　　年　　3 　　月　　28　　日
附錄本案論罪科刑法條全文：
毒品危害防制條例第十條第一項
施用第一級毒品者，處六月以上五年以下有期徒刑。
